【裁判字號】    98,交抗,1796
【裁判日期】    980728
【裁判案由】    違反道路交通管理處罰條例
【裁判全文】
臺灣高等法院交通事件裁定    98年度交抗字第1793號、1796號
抗  告  人
即  異議人
即受處分人  甲○○
上列抗告人因違反道路交通管理處罰條例案件，不服臺灣桃園地
方法院，中華民國98年5月27日所為裁定（98年度交聲字第980號
、第982號），提起抗告，本院裁定如下：
    主  文
抗告駁回。
    理  由
一、原裁決處分意旨以：異議人即受處分人甲○○於民國97年11
    月14日12時40分許， 駕駛車號9399-MW號自用小客車行經桃
    園縣蘆竹鄉○○○路351號前， 因該路段限速為時速30公里
    ，然異議人竟以時速98公里之速度超速行駛，超過限訴時速
    60公里以上，經雷達測速儀自動拍照存證後，為警舉發，續
    經原處分機關認異議人超速違規事實明確，而分別依道路交
    通管理處罰條例第43條第1項第2款、第43條第5項、 及第43
    條第1項第3款規定， 裁處罰鍰新台幣8,000元、施以道路交
    通安全講習， 及記違規點數3點（第52-DB0000000號裁決處
    分）；復依同條例第43條第4項規定， 吊扣該汽車牌照三個
    月（第52-DB0000000號裁決處分）。
二、異議意旨則以：我因長年洗腎，手臂長期注射致動脈腫大，
    於97年年底時開始經常性嚴重出血。案發當日中午我行經該
    路段時，左手臂之針孔突然冒出大量鮮血，然因車上未置止
    血帶，我在驚慌中急欲趕回上班地點拿束帶止血，否則生命
    將立生危險，故超速情非得已，請撤銷原處分等語。
三、按汽車駕駛人，駕駛汽車，行車速度超過規定之最高時速60
    公里以上者，處新臺幣6,000元以上24,000元以下罰鍰， 及
    吊扣該汽車牌照三個月，並應接受道路交通安全講習，並記
    違規點數3點，此分別經道路交通管理處罰條例第43條第1項
    第2款、第4項、第5項、及第63條第1項第3款規定明確。
四、異議人就其於上揭時間駕駛車輛行經限速為時速30公里之上
    開路段時，竟以時速98公里之速度超速行駛乙節，並未爭執
    ，且與卷附舉發照片1張右上方雷達測速儀判讀區顯示， 異
    議人之車號9399-MW號自用小客車斯時確以時速98 公里之速
    度行駛於上開路段乙情，互核一致，是異議人客觀上確有以
    該速度超速行駛之事實，當堪認定。異議人雖以：斯時左手
    臂因長年洗腎之針孔傷口突大量出血，為緊急返回工作地點
    拿取束帶止血，不得已乃超速行駛云云置辯，並提出「仁詳
    診所乙種證明書」、 「敏勝綜合醫院98年1月18日手術同意
    書、輸血說明暨同意書、麻醉同意書」等為證。惟查：
  (一)本件異議人於97年11月14日超速違規行駛後，先為警於97年
    12日4日製單舉發，異議人收受後，旋於98年1月15日填具「
    交通違規陳述單及查詢單」向交通部公路總局桃園監理站陳
    述意見，此有桃園縣政府警察局舉發違反道路交通管理事件
    通知單2紙、該交通違規陳述單及查詢單1紙在卷可查。而依
    異議人書具之陳述單中「陳述內容補充摘要」欄所載，其認
    「違規事實舉發有誤」之理由為：「同樣一張照片舉發兩次
    ，請問汽車所有人提供如何研判超速多少公里，又六福一路
    為下坡起伏路面，經多日在該路段觀察，每部車皆超過30KM
    ，但要未煞車行駛到98KM有點難，為何提供人與測速照片，
    同日同時同地點，屢次違犯規定有誤，皆以繳款了事，但此
    次兩張罰單繳納，難以認同。」等語。依此可知，異議人於
    接獲舉發通知單而知悉超速違規遭舉發之初，初始反應係完
    全否認超速事實，完全未提及係因斯時「左手臂大量出血、
    為儘速取得止血帶故不得已超速」此節。衡諸常理，倘此止
    血救命情狀確屬事實，當為合法、正當之阻卻違法事由，自
    應立即向監理機關反應以求免罰，何有可能捨此不為，而於
    聲明不服之初從未提及此事，復又完全否認超速事實，此已
    顯悖常理。
  (二)次觀異議人所提上開敏盛醫院之98年1月18 日手術同意書、
    輸血說明暨同意書、麻醉同意書等文件，縱屬真實，亦僅能
    證明異議人曾在本件案發之2 月餘後接受左手臂之動脈瘤切
    除及修補手術，此與異議人於97年11月14日之違規超速行為
    本無甚關聯。縱另依被告所提「仁詳診所乙種證明書」所載
    ：「病患因尿毒症必須長期洗腎以維持生命，於去年（97年
    ）11月份開始， 洗腎簍管發生反覆性出血狀況達5次之多，
    不幸於98年1月18日（星期天）下午約2：00大量出血，來本
    診所緊急處理，後無法止血，緊急聯絡桃園敏盛醫院心臟外
    科李紹榕主任，於當日1月18日晚上6：00緊急施行血管縫補
    術」等語，縱此診斷證明書所載內容為真，然關於異議人於
    97年11月間「5次洗腎簍管反覆性出血」 之確切時間為何、
    是否正係本件違規時點之97年11月14日，誠屬不明，本難據
    為有利於異議人之認定。況倘異議人於案發當日確嚴重出血
    ，而為及時取得止血帶故超速行駛，衡諸常理，暫時止血後
    亦必迅速前往醫療院所就診處理，方屬正辦。既如此，則向
    該就診之醫療院所要求開立就診記錄，自屬輕而易舉，然為
    何始終未見異議人提出當日之就診記錄，而以此既非特定又
    不明確之「97年11月間大量出血達5次之多」 之含糊語句潦
    草帶過。更罔論遍觀此「仁詳診所乙種證明書」未據明載開
    立日期，而僅記載「應診日期」為「98年2月25日」， 相較
    於該證明書所載之手術日期為「98年1月18日」而言，相隔1
    月有餘，顯係異議人事後再赴該診所要求醫師特別開立。復
    參以異議人於接獲舉發通知單後、 於98年1月15日初次聲明
    不服時，所據理由根本未提及此「左手臂動脈腫大致大量出
    血」之事，直至異議人於上揭「仁詳診所乙種證明書」所載
    「應診日期98年2月25日」之前一日即98年2月24日，再次向
    桃園監理站聲明不服時，方提及此「大量出血」情形（此觀
    卷附異議人書具之98年2月24日陳情書即明）， 由此時序進
    展觀之，可知縱然異議人因其左手臂動脈腫大之宿疾而於98
    年1月18日入院手術修補， 惟此病徵亦無非異議人借為一搏
    違規超速免罰之藉口，實則兩者間毫無相干，否則為何異議
    人於初次聲明不服之時始終未提此事？卻在第二次具狀陳情
    提及此動脈腫大宿疾後之隔日即赴「仁詳診所」要求醫師開
    立同此主張之診斷證明書？又為何該診斷證明書對「97年11
    月份5次大量出血」之確切日期不予明載？ 綜此交互勾稽，
    堪認異議人左手臂動脈腫大之疾病，與其於97年11月14日超
    速行駛之違規行為間，絕不相涉。是異議人上開辯解，絕非
    可採，其違規超速行駛之事實，事證明確，洵堪認定，自應
    依法裁罰。
五、綜上所述，異議人甲○○確於上揭時地駕駛自用小客車行經
    上開路段時，以超過該路段最高速限時速30公里之時速98公
    里之速度行駛，乃原處分機關依其超過該路段最高時速60公
    里以上未滿80公里之情節，分別依道路交通管理處罰條例第
    43條第1項第2款、第43條第5項、 及第43條第1項第3款規定
    ，裁處異議人罰鍰新台幣8,000元、 施以道路交通安全講習
    、及記違規點數3點（第52-DB0000000號裁決處分）； 復依
    同條例第43條第4項規定，吊扣該汽車牌照三個月（第52-DB
    0000000號裁決處分），核無違誤。 原審以本件異議人聲明
    異議為無理由，依道路交通管理處罰條例第87條第2項、 道
    路交通案件處理辦法第19條之規定，裁定異議均駁回，經核
    並無不合。抗告人抗告意旨仍執陳詞，希望改由其他方式處
    分云云提起抗告，指摘原裁定不當為無理由，應予駁回。
據上論斷，應依道路交通案件處理辦法第26條，刑事訴訟法第41
2條，裁定如主文。
中    華    民    國    98    年    7     月    28    日
                  刑事第八庭審判長法  官  鄭文肅
                                  法  官  劉嶽承
                                  法  官  蔡光治
以上正本證明與原本無異。
不得再抗告。
                                  書記官  蔡宜蓁
中    華    民    國    98    年    7     月    28    日


司法院資訊處製作；財團法人民間司法改革基金會備份。
